【裁判字號】    99,交訴,92
【裁判日期】    991130
【裁判案由】    公共危險
【裁判全文】
臺灣屏東地方法院刑事判決              99年度交訴字第92號
公  訴  人  臺灣屏東地方法院檢察署檢察官
被      告  松春秋
上列被告因公共危險案件，經檢察官提起公訴（99年度偵字第42
52號），被告於準備程序中就被訴事實為有罪之陳述，經本院告
知簡式審判程序之旨，並聽取被告及檢察官之意見後，合議庭裁
定由受命法官獨任進行簡式審判程序，判決如下：
    主  文
松春秋犯肇事致人傷害逃逸罪，處有期徒刑陸月，如易科罰金，
以新臺幣壹仟元折算壹日。緩刑貳年。
    事  實
一、松春秋明知其未考領各級駕駛執照，竟於民國99年3 月6 日
    上午9 時25分許，駕駛其所有車牌號碼PH-8205 號之自用小
    客車，沿屏東縣屏東市○○路由東往西方向行駛，行經該路
    段49-16 號前右轉時，應注意轉彎車應讓直行車先行，且依
    當時天候晴、路面無缺陷、無障礙物，且視距良好之情形，
    並無不能注意之情事，竟疏未注意及此，貿然右轉，適有同
    向之劉宏金騎乘車牌號碼PLV-811 號重型機車直行而來，其
    2 人均因閃避不及，而致松春秋所駕駛之前開自用小客車右
    車後車身（右後輪附近）與劉宏金所騎乘之重型機車左前車
    頭及車身發生碰撞後，劉宏金因而人車倒地，並受有左側肩
    部挫傷併擦傷、左側手部挫傷併擦傷、左側踝部挫傷併擦傷
    等傷害（過失傷害部分未據告訴）。然松春秋於明知其駕車
    致劉宏金受傷後，竟未對劉宏金採取救護或其他必要措施，
    且未向警察機關報告，即基於肇事逃逸之故意，逕自駕駛上
    開自用小客車逃離現場，隨後又返回肇事現場查看，見警在
    場處理，復逕自駕駛上開自小客車逃離。嗣經目擊證人鄧致
    誠記下該自用小客車車牌號碼後，告知至肇事現場處理之警
    員，經循線始查知上情。
二、案經屏東縣政府警察局屏東分局移送臺灣屏東地方法院檢察
    署檢察官偵查起訴
    理  由
一、本件被告松春秋所犯係死刑、無期徒刑、最輕本刑為3 年以
    上有期徒刑以外之罪，被告於準備程序進行中就被訴事實為
    有罪之陳述，由受命法官告知簡式審判程序之要旨並聽取其
    與公訴人之意見，經被告同意適用簡式審判程序後，本院亦
    認無不得或不宜改依簡式審判程序進行之處，爰依刑事訴訟
    法第273 條之1 第1 項規定，合議庭裁定本件由受命法官獨
    任進行簡式審判程序，合先敘明。
二、被告松春秋對於上揭時、地，因肇事致人傷害逃逸之事實，
    業據其於警詢及本院審理時均坦承不諱（見警卷第6 、7 頁
    、本院卷第15、30頁），核與證人即被害人劉宏金於警詢及
    偵查中、證人即目擊證人鄧致誠於警詢之證述情節相符（見
    警卷第8 至10頁、偵卷第5 、6 頁) ，復有被害人劉宏金之
    國仁醫院99年3 月6 日國乙字第159431號診斷證明書1 紙、
    道路交通事故調查報告表(一)(二)、道路交通事故現場圖、屏東
    縣政府警察局疑似道路交通事故肇事逃逸追查表、車號查詢
    汽車車籍資料各1 紙及道路交通事故現場蒐證相片16張在卷
    可稽（見警卷第2 至5 、14至15、17至18、20、22至29頁）
    ，足認被告之任意性自白與事實相符，應堪採信。本件事證
    明確，被告上開肇事逃逸之犯行，堪以認定。
三、核被告松春秋所為，係犯刑法第185 條之4 之肇事致人傷害
    逃逸罪。又按汽車駕駛人，無駕駛執照駕車，酒醉駕車，吸
    食毒品或迷幻藥駕車，行駛人行道或行經行人穿越道不依規
    定讓行人優先通行，因而致人受傷或死亡，依法應負刑事責
    任者，加重其刑至2 分之1 ，道路交通管理處罰條例第86條
    第1 項定有明文。惟上開應依法加重其刑至2 分之1 之規定
    ，法條既明定汽車駕駛人於一定違規之情形（如無駕駛執照
    駕車，酒醉駕車）駕駛汽車致人傷亡，依法應負刑事責任時
    ，始有適用，換言之，係肇事者在一定之違規情形下依法應
    負過失致人於死或過失傷害之刑事責任時，始有適用。而刑
    法第185 條之4 規定駕駛動力交通工具肇事，致人死傷而逃
    逸者之罪，其立法意旨係對一般動力交通工具駕駛人肇事致
    人死傷而逃逸之處罰，旨在懲罰肇事逃逸，自無上開道路交
    通處罰條例第86條第1 項之適用（最高法院92度臺非字第60
    號判決意旨參照），是揆諸前開意旨，本件被告松春秋雖無
    照駕車( 此業據被告於本院審理中自陳並未考領各級駕駛執
    照等語甚明，見本院卷第45頁背面) 發生交通事故，並致被
    害人劉宏金受傷後肇事逃逸，但並無上開處罰條例之適用，
    附此敘明。
四、爰審酌被告松春秋駕車肇事而致被害人劉宏金受有前述傷害
    ，且其於肇事後竟未及時予以傷者必要之救助或報警處理，
    反而逃離肇事現場，極易使傷者喪失第一時間之救治機會，
    所為實有不該，惟念及其於犯罪後尚知坦承犯行，且業與被
    害人劉宏金就過失傷害部分達成和解，賠償被害人劉宏金新
    臺幣（下同）20,000元，亦有和解書1 紙（見警卷第19頁）
    在卷可參，犯後態度尚可，暨考量被告犯罪之動機、手段，
    品性、生活狀況、智識程度及犯罪所生之損害等一切情狀，
    量處如主文所示之刑，並斟酌被告係國中肄業，經濟狀況屬
    貧寒等情（見警詢筆錄受詢問人欄所載），諭知如主文所示
    之易科罰金折算標準。又被告前於90年間因犯傷害罪，經臺
    灣南投地方法院以90年度訴字第160 號判處有期徒刑1 年、
    緩刑5 年確定後，該緩刑宣告於期滿前未經撤銷，是上開刑
    之宣告已失其效力，而被告於5 年以內未曾因故意犯罪受有
    期徒刑以上刑之宣告，有臺灣高等法院被告前案紀錄表1份
    在卷可查，茲念其係因一時失慮，致誤罹刑章，且參諸其與
    被害人劉宏金就過失傷害部份達成和解，業如前述，諒其經
    此次偵、審程序後，當知所警惕，應無再犯之虞，因認前揭
    宣告之刑以暫不執行為適當，爰併予諭知緩刑2 年，以啟自
    新。至檢察官認上開緩刑宣告應予宣告附條件乙節，本院審
    酌被告業與被害人劉宏金達成和解，並賠償被害人新臺幣
    20,000元等情，有卷附和解書可參，已如前述，認被告此部
    分已受相當之負擔，故認尚無宣告附條件緩刑之必要，附此
    敘明。
據上論斷，應依刑事訴訟法第273 條之1 第1 項、第284 條之1
、第299 條第1 項前段，刑法第185 條之4 、第41條第1 項前段
、第74條第1 項第1 款，判決如主文。
本案經檢察官鍾佩真到庭執行職務。
中    華    民    國    99    年    11    月    30    日
                  刑事第二庭    法  官  許瑜容
以上正本證明與原本無異。
如不服本判決應於收受判決後10日內向本院提出上訴書狀，並
應敘述具體理由；其未敘述上訴理由者，應於上訴期間屆滿後
20日內向本院補提理由書（均須按他造當事人之人數附繕本）
「切勿逕送上級法院」。
中    華    民    國    99    年    11    月    30    日
                                書記官  龔惠婷
附錄本案論罪科刑法條全文
中華民國刑法第185 條之4
駕駛動力交通工具肇事，致人死傷而逃逸者，處6 月以上5 年以
下有期徒刑。

司法院資訊處製作；財團法人民間司法改革基金會備份。
